【裁判字號】    99,訴,2365
【裁判日期】    991231
【裁判案由】    侵權行為損害賠償
【裁判全文】
臺灣板橋地方法院民事判決              99年度訴字第2365號
原      告  林文川
原      告  林錦昌
被      告  黃信行
上列當事人間請求侵權行為損害賠償事件，經本院刑事庭以99年
度附民字第395號刑事附帶民事訴訟裁定移送民事庭審理，本院
於99年12月28日言詞辯論終結，判決如下：
    主  文
被告應給付原告林文川新臺幣伍萬元，暨自民國九十九年七月二
十二日起至清償日止，按週年利息百分之五計算之利息。
被告應給付原告林錦昌新臺幣伍萬元，暨自民國九十九年七月二
十二日起至清償日止，按週年利息百分之五計算之利息。
原告其餘之訴駁回。
訴訟費用由被告負擔十五分之一，餘由原告負擔。
本判決第一項得假執行。但被告如以新臺幣伍萬元為原告林文川
預供擔保，得免為假執行。
本判決第二項得假執行。但被告如以新臺幣伍萬元為原告林錦昌
預供擔保，得免為假執行。
原告其餘假執行之聲請駁回。
    事實及理由
一、原告主張：
(一)、兩造為鄰居關係，因雙方訴訟糾紛不斷，致被告心生不滿。
    被告竟於民國九十九年一月三十日清晨五時許，持西瓜刀猛
    砍原告住家大門，並以三字經怒罵原告二人，對原告二人恫
    稱：「給我出來，我要用刀殺死你們，我要跟你們拼命，我
    要你們全家死、我賠6千元，你賠5千元，明明是你不對，為
    何我要賠得比你多錢」等語，致原告二人見聞後心生畏懼。
    嗣後又於99年3月18日晚間某時許，在臺北縣板橋市○○路
    某處飲酒後，再基於恐嚇危害安全之犯意，於同日晚間8 時
    45分許，前往原告之居住處門口叫囂及摔擲不明酒瓶，並對
    在門後之原告二人大聲恫稱：「沒死不能埋」、「若把我關
    起來，你爸就讓你死，試看看」等語，致原告二人見聞後心
    生畏懼，致生危害渠等之生命、身體安全。原告爰依民法第
    184條第1項前段、第195條第1項之規定，請求被告為回復名
    譽之適當處分，即在聯合報台北縣版內刊登道歉啟事，並就
    其侵害原告人格權之行為負損害賠償責任，請求被告給付原
    告二人各新台幣（下同）75萬元之慰撫金及自起訴狀繕本送
    達翌日起至清償日止按週年利息百分之五計算之利息。
(二)、聲明：
１、被告應給付原告林文川75萬元，暨自起訴狀繕本送達翌日起
    至清償日止，按週年利息5%計算之利息。
２、被告應給付原告林錦昌75萬元，暨自起訴狀繕本送達翌日起
    至清償日止，按週年利息5%計算之利息。
３、被告應將如附件1所示之「道歉聲明」刊登在聯合報台北縣
    版。
４、原告願供擔保，請准宣告假執行。
二、被告抗辯略以：
(一)、緣因原告無故將家中冰箱置放於大樓樓梯間，造成被告進出
    不便，屢經被告勸阻均無效才進而找原告理論，遂與原告發
    生本件糾紛，然被告本身亦受有傷害及損失，原告請求被告
    賠償，顯屬無據。
(二)、並聲明：1.原告之訴及假執行之聲請均駁回。2.如受不利之
    判決，被告願供擔保請准宣告免為假執行。
三、本院之判斷：
(一)、原告主張兩造因訴訟案件互有嫌隙，致被告心生不滿。被告
    竟於九十九年一月三十日清晨五時許，持西瓜刀猛砍原告住
    家大門，並以三字經怒罵原告二人，對原告二人恫稱：「給
    我出來，我要用刀殺死你們，我要跟你們拼命，我要你們全
    家死、我賠6千元，你賠5千元，明明是你不對，為何我要賠
    得比你多錢」等語，致原告二人見聞後心生畏懼。嗣後又於
    99年3月18日晚間某時許，在臺北縣板橋市○○路某處飲酒
    後，再基於恐嚇危害安全之犯意，於同日晚間8時45分許，
    前往原告之居住處門口叫囂及摔擲不明酒瓶，並對在門後之
    原告二人大聲恫稱：「沒死不能埋」、「若把我關起來，你
    爸就讓你死，試看看」等語，致原告二人見聞後心生畏懼，
    致生危害渠等之生命、身體安全。被告因上開行為，經臺灣
    板橋地方法院檢察署檢察官提起公訴後（99年度偵字第6929
    號），並經本院之99年度上易字第2415號刑事判決判處有期
    徒刑6月，如易科罰金，以2,000元折算1日確定，此有上開
    刑事判決1份附卷可稽，業經本院調閱上開刑事卷宗查明，
    復為被告所不爭執，此部分主張堪信為真實。
(二)、被告雖辯稱：係因原告無端將家中冰箱置放於大樓公共空間
    遂引起兩造糾紛云云，然此僅涉及被告為上開侵權行為之動
    機，被告仍應對原告負侵權行為之賠償責任，此理甚明，被
    告上述卸責之詞，尚無可採。
四、按因故意或過失，不法侵害他人之權利者，負損害賠償責任
    。又不法侵害他人之身體、健康、名譽、自由、信用、隱私
    、貞操，或不法侵害其他人格法益而情節重大者，被害人雖
    非財產上之損害，亦得請求賠償相當之金額，民法第184 條
    第1項前段、第195條第1 項分別定有明文。查原告二人遭被
    告以上開「給我出來，我要用刀殺死你們，我要跟你們拼命
    ，我要你們全家死、我賠6千元，你賠5千元，明明是你不對
    ，為何我要賠得比你多錢」、「沒死不能埋」、「若把我關
    起來，你爸就讓你死，試看看」等言詞威脅，其所為言詞含
    有恫嚇之意，原告亦稱其因聽聞被告上開言詞而深感恐懼，
    又依一般常情，對人以危害身體安全為詞恐嚇者，確有使人
    畏懼，影響被害人之意思決定自主之自由權，其精神上確受
    有傷害。次按名譽、身體權、自由權被侵害者，關於非財產
    上之損害，加害人雖亦負賠償責任，但以相當之金額為限。
    所謂相當，自應以實際加害情形與其名譽、身體權、自由權
    影響是否重大，及被害者之身分地位與加害人經濟狀況等關
    係定之（最高法院47年台上字第1221號判例參照）。至於對
    被害人自由權影響重大與否，應以客觀之社會價值衡量，不
    得專以受害人主觀之感受為斷。本院斟酌原告林文川為國小
    肄業，現已退休無業；原告林錦昌為大學畢業，現任職銀行
    業等兩造之身分、地位、經濟能力，及審酌原告所感受之精
    神上痛苦；及被告與原告為鄰居，因相處不睦，致迭生嫌隙
    ，始有如前開事實所述之恐嚇行為等一切情狀，認原告各請
    求75萬元尚屬過高，應各予核減為5萬元。又被告上開恐嚇
    行為，並無侵害原告之名譽，則原告以被告上開行為侵害其
    名譽，而請求被告登報道歉以回復其名譽，洵非適當，應予
    駁回。
五、從而，原告依據侵權行為之法律關係，請求被告分別給付原
    告5萬元，及自起訴狀繕本送達被告翌日即99年7月22日起至
    清償日止，按週年利息5%計算之利息，為有理由，應予准許
    ；逾此部分，則無理由，均應予駁回。
六、判決前二項所命給付之金額，未逾50萬元，應依民事訴法第
    389條第1項第5款之規定，依職權宣告假執行。至於被告陳
    明願供擔保請准宣告免為假執行，核無不合，爰酌定相當之
    擔保金額准許之。又原告其餘敗訴部分，其假執行之聲請因
    訴之駁回而失所附麗，應予駁回。
七、本件事證已臻明確，兩造其餘攻擊防禦方法，經本院審酌後
    ，或與本件之爭點無涉，或對本件判決之勝負不生影響，爰
    不逐一論列，附此敘明。
八、據上論結：本件原告之訴為一部有理由，一部無理由，依民
    事訴訟法第79條、第85條第1項前段、第389條第1項第5款、
    第392條第2項，判決如主文。
中    華    民    國    99    年    12    月    31    日
                  民事第三庭    法  官  邱育佩
右正本係照原本作成。
如對本判決不服，須於判決送達後廿日內，向本院提出上訴狀。
如委任律師提起上訴者，應一併繳納上訴審裁判費。
中    華    民    國    99    年    12    月    31    日
                                書記官  彭麗紅
附件1：
茲因本人黃信行對林文川、林錦昌父子，口出惡言、持刀恐嚇等
之總總行為深感抱歉，本人願在此坦承錯誤行為，公開道歉，並
保證不再犯。黃信行上

司法院資訊處製作；財團法人民間司法改革基金會備份。
